臺灣臺中地方法院交通事件裁定　　　 100年度交聲字第1300號
原處分機關　交通部公路總局臺中區監理所
異　議　人
即受處分人　劉明瓚
上列異議人即受處分人因違反道路交通管理處罰條例案件，對於
交通部公路總局臺中區監理所中華民國98年6月3日所為之裁決（
中監違字第裁60-HC0000000號），聲明異議，本院裁定如下：
    主  文
異議駁回。
    理  由
一、原處分機關處分意旨係以：異議人即受處分人劉明瓚於民國
    97年5月15日下午2時8分許，飲酒後駕駛車牌號碼NWI-018號
    重型機車，在臺中市○○區○○路與舊路口處，因「酒後
    駕車，經測試酒精濃度值為1.05MG/L，超過法定標準值」之
    違規，經前臺中縣警察局清水分局大楊派出所員警當場製單
    舉發。原處分機關遂於98年6月3日以中監違字第裁60-HC000
    0000號裁決書，以「汽車駕駛人酒精濃度超過規定標準（0.
    55以上）」，依違反道路交通管理處罰條例第35條第1項第1
    款之規定，裁處異議人罰鍰新臺幣（下同）45,000元，並吊
    扣駕駛執照12個月，施以道安講習，於法並無不合等語。
二、異議人聲明異議意旨略以：緩起訴處分金已於97年5月30日
    匯入，但因匯款單已遺失，故無法上課、銷案，今卻又要再
    繳納罰鍰，因此不服，爰提出聲明異議等語。
三、按受處分人，不服道路交通管理處罰條例第8條主管機關所
    為之處罰，得於接到裁決書之翌日起20日內，向管轄地方法
    院聲明異議；次按法庭認聲明異議不合法律上之程式或其異
    議權已經喪失者，應以裁定駁回之，但其不合法律上之程式
    可補正者，應先定期命為補正，逾期不補正者，即予駁回，
    道路交通管理處罰條例第87條第1項、道路交通事件處理辦
    法第17條分別定有明文。又上開20日之不變期間，依同條例
    第89條準用刑事訴訟法第66條第1項之規定，應加計在途期
    間。另按處理違反道路交通管理事件，有關文書送達之程序
    ，依行政程序法之規定；送達，於應受送達人之住居所、事
    務所或營業所為之；於應送達處所不獲會晤應受送達人時，
    得將文書付與有辨別事理能力之同居人、受雇人或應送達處
    所之接收郵件人員。應受送達人或其同居人、受雇人、接收
    郵件人員無正當理由拒絕收領文書時，得將文書留置於應送
    達處所，以為送達；又送達不能依前2條規定為之者，得將
    文書寄存送達地之地方自治或警察機關，並作送達通知書2
    份，1份黏貼於應受送達人住居所、事務所、營業所或其就
    業處所門首，另1份交由鄰居轉交或置於該送達處所信箱或
    其他適當位置，以為送達。前項情形，由郵政機關為送達者
    ，得將文書寄存於送達地之郵政機關。寄存機關自收受寄存
    文書之日起，應保存3個月，違反道路交通管理事件統一裁
    罰基準及處理細則第5條、行政程序法第72條第1項前段、第
    73條第1項、第3項、第74條亦有明定。又我國現行法制就文
    書之送達係採「到達主義」，此為民事訴訟起訴、上訴及刑
    事訴訟之上訴計算時效及上訴期限所採行，並觀之道路交通
    案件處理辦法第13條前段規定：「聲明異議，應以司法狀紙
    ，敘述異議之理由，提出於原處分機關為之」，堪認交通異
    議案件亦採「到達主義」，有關異議期間之計算應以聲明異
    議書狀到達有權處理機關（含管轄法院及原處分機關）之日
    為準。而92年2月7日修正之民事訴訟法第138條第2項雖然規
    定「寄存送達，自寄存之日起，經10日發生效力」，然行政
    程序法第74條就寄存送達已自行規定，並未定有須經10日始
    生效力之規定，亦無準用民事訴訟法之明文，故民事訴訟法
    關於寄存送達之規定，於行政程序自難適用；又依行政程序
    法第74條所為之寄存送達，無論應受送達人實際上於何時受
    領文書，均以寄存之日，視為收受送達之日，而發生送達之
    效力（最高行政法院95年度裁字第2663號、97年度裁字第21
    50號裁定意旨可資參照）。準此，主管機關對於違反道路交
    通管理事件所為之裁決書，若依行政程序法第74條規定為寄
    存送達，於合法寄存送達時即發生送達效力。
四、經查，異議人自96年6月12日遷入戶籍地址即臺中市豐原區
    ○○○路281巷6號，迄今未有任何遷移之紀錄，此有異議人
    之個人戶籍資料（完整姓名）查詢結果1份附卷可憑，復參
    以異議人於聲明異議狀上基本資料欄記載之住址亦為上址，
    亦有卷附之聲明異議狀1紙可稽，足徵上址確為異議人之住
    所無訛，則原處分機關於98年6月3日裁決後，依上揭地址為
    送達，並無違誤。而上開裁決書業經原處分機關交付郵政機
    關送達異議人之前開戶籍地址，因未獲會晤異議人，亦無可
    代為收受上開裁決書之同居人、受雇人或應送達處所之接收
    郵件人員，郵政機關遂於98年6月6日依行政程序法第74條規
    定，將上開裁決書寄存送達地之郵政機關即豐原郵局，並作
    送達通知書2份，1份黏貼於應受送達人住居所、事務所、營
    業所或其就業處所門首，另1份置於該送達處所信箱或其他
    適當位置，以為送達，而完成寄存送達程序等情，有原處分
    機關之送達證書1紙在卷足憑，揆諸前揭說明，本件裁決書
    之寄存送達已生合法送達之效力，自不因異議人有無領取而
    受影響。惟異議人遲至100年4月13日始具狀聲明異議，有其
    聲明異議狀上蓋用之交通部公路總局臺中區監理所總收文章
    1枚可按，其異議顯已逾上開20日之法定異議期間，且無從
    命其補正，自應予以駁回。
據上論斷，應依道路交通管理處罰條例第87條第2項，道路交通
事件處理辦法第17條，裁定如主文。
中    華    民    國   100    年    5     月    17    日
                  交通法庭   法  官  黃麗玲
以上正本證明與原本無異。
如不服本裁定，應於收受送達後5日內向本院提出抗告狀。（應
附繕本）
                             書記官  黃毅皓
中    華    民    國   100    年    5     月    17    日